臺灣高等法院高雄分院刑事判決　　　　93年度上重訴字第28號
上　訴　人
即　被　告　甲○○
選任辯護人　劉新安律師
上列上訴人因違反毒品危害防制條例等案件，不服臺灣高雄地方
法院93年度重訴字第41號中華民國93年10月5日第一審判決（起
訴案號：臺灣高雄地方法院檢察署92年度偵字第4940號），提起
上訴，本院判決如下：
    主  文
原判決撤銷。
甲○○共同運輸第一級毒品，處無期徒刑，褫奪公權終身。扣案
之第一級毒品海洛因（合計淨重捌仟貳佰捌拾玖點伍肆公克）沒
收銷燬之；海洛因外包裝（合計重貳佰捌拾伍點玖伍公克）及摩
托羅拉牌行動電話壹支（不含其內ＳＩＭ卡壹片），均沒收。
    事  實
一、甲○○明知第一級毒品海洛因係我國列管之毒品及管制進口
    之物品，不得非法持有、運輸及進口，竟仍與真實姓名年籍
    不詳之綽號「怪手」成年男子，共同基於自泰國運輸海洛因
    進入臺灣地區之犯意聯絡，由甲○○於民國91年8 月間某日
    ，出面委託林煌坤（另由原審以93年度重訴字第5 號及本院
    以93年度上重訴字第21號均判處無期徒刑，現上訴由最高法
    院審理中）代為尋找船員以船舶搭載之方式私運海洛因來臺
    ，約定走私完成並交付後，給予林煌坤每對（2 塊）海洛因
    磚新臺幣（下同）5 萬元之報酬。林煌坤應允後，承前共同
    之犯意聯絡，查知楊順昌（另由原審以91年度重訴字第77號
    判處有期徒刑15年，因未上訴，於92年2 月24日確定）係「
    帆洋號」遠洋漁船之船員，遂於同月22日，以不詳之電話撥
    打楊順昌所有之電話號碼0000000000號摩托羅拉牌行動電話
    取得聯繫，約由楊順昌利用「帆洋號」漁船停泊泰國之機會
    藏置海洛因私運來臺，事成後給予楊順昌15萬元之報酬。楊
    順昌應允後，亦承前共同之犯意聯絡，於同月24日「帆洋號
    」漁船出港時，以上開行動電話告知林煌坤，林煌坤與甲○
    ○即先後於同月27日及同年9 月2 日搭機前往泰國。甲○○
    與「怪手」之同夥即真實姓名年籍不詳而同有私運海洛因犯
    意聯絡之綽號「大雄」成年男子在泰國曼谷市之某飯店內會
    合，經甲○○之居間仲介而由「大雄」將包裝完成之海洛因
    磚22塊（合計淨重8,289.54公克，包裝合計重285.95公克）
    交予林煌坤，俟同年9 月2 、3 日間「帆洋號」漁船抵達泰
    國之蘇那塔尼港（譯音）後，林煌坤再將上開海洛因交由楊
    順昌藏置於「帆洋號」漁船前方舺板倉庫內，以漁網加以掩
    蓋，而利用該船返臺之機會，私自運輸管制進口之海洛因進
    入臺灣地區。嗣於同年9 月17日12時30分許，「帆洋號」漁
    船抵達高雄市第二港口，停泊於臨海新村漁港卸載漁獲時，
    為法務部調查局南部地區機動工作組會同相關單位之人員登
    船安檢而查獲，並扣得上開海洛因磚22塊（含外包裝）及楊
    順昌所有供聯繫運輸海洛因事宜所用之摩托羅拉牌行動電話
    1 支，再循線查獲林煌坤及甲○○，始悉上情。
二、案經法務部調查局南部地區機動工作組報告臺灣高雄地方法
    院檢察署檢察官偵查起訴。
    理  由
一、訊據上訴人即被告矢口否認有何私運第一級毒品海洛因進口
    之犯行，辯稱係「怪手」託其尋找船員運送物品，其僅負責
    介紹林煌坤與「怪手」認識，不知運送之物品為海洛因，亦
    未參與運輸海洛因之犯行云云。經查：
  (一)另案被告林煌坤確有於前揭時地與楊順昌基於共同之犯意聯
    絡，由林煌坤在泰國將扣案之海洛因交由楊順昌藏置於「帆
    洋號」漁船前方舺板倉庫內，以漁網加以掩蓋，而利用該船
    返臺之機會，私自運輸管制進口之海洛因進入臺灣地區，嗣
    於91年9 月17日12時30分許，「帆洋號」漁船停泊於臨海新
    村漁港卸載漁獲時，為法務部調查局南部地區機動工作組會
    同相關單位之人員登船安檢而查獲，並扣得海洛因磚22塊（
    合計淨重8,289.54公克，包裝合計重285.95公克）及楊順昌
    所有供聯繫運輸海洛因事宜所用之摩托羅拉牌行動電話1 支
    等情，業據另案被告林煌坤、楊順昌於調查站詢問及偵查中
    供述甚明。而綽號「怪手」者有委託被告甲○○尋找船員運
    」有答應事成之後，給予其50萬元酬勞等情，為被告於調查
    中及偵查中自承在卷，而被告於本院審理程序中就林煌坤及
    楊順昌之上開陳述表示同意作為證據，依法自得為證據。此
    外，復有法務部調查局91年10月4 日調科壹字第220014170
    號鑑定通知書、法務部調查局南部地區機動工作組搜索扣押
    筆錄、扣押物品目錄表各1 份、旅客入出境記錄查詢2 份、
    臺灣高雄地方法院檢察署通訊監察書5 份、監聽錄音帶1 捲
    、監聽光碟1 片及通訊監察作業報告表1 份存卷可稽，暨前
    開海洛因磚22塊（含外包裝）扣案足憑，自堪認林煌坤與楊
    順昌確有前揭私運海洛因進口之犯行。是本件所應審究者，
    即為被告就上開私運海洛因進口之犯行間，有無犯意聯絡及
    行為分擔。
  (二)被告於93年2 月13日調查局詢問時供稱：「前述貴組所查獲
    『帆洋號漁船』走私之22塊海洛因磚... 我是負責介紹貨主
    綽號『怪手』之男子與安排走私路線之綽號『阿坤』男子（
    指林煌坤）認識。... 當時因為『怪手』想從泰國夾帶不法
    物品回臺，卻沒有路線，所以找我看看有沒有漁船的走私路
    線... 所以我遂詢問林煌坤是否可安排漁船路線夾帶物品返
    臺，經林煌坤應允後，91年9 月2 日我前往泰國與『怪手』
    的同夥人綽號『大雄』在曼谷某飯店碰面，後來『大雄』自
    行將前述不法物品交付予林煌坤，期間我只負責聯繫林煌坤
    。... 貨主『怪手』向我表示，如果仲介成功，他要給我新
    臺幣50萬元。」等語（偵字第4940號卷第34、35頁），顯已
    自承其與「怪手」約定以50萬元之代價，介紹林煌坤安排自
    泰國私運海洛因來臺之路線，並前往泰國居間仲介「大雄」
    交付扣案海洛因予林煌坤之事宜等情，核與另案被告林煌坤
    於調查局詢問及偵訊時一致供稱被告於91年8 月間，託其安
    排自泰國走私毒品來臺之管道，其徵得楊順昌之同意後，先
    於同年8 月27日搭機前往泰國之「蘇那塔尼省」（譯音）等
    候，被告則於同年9 月初搭機前往泰國，委託不詳姓名之男
    子將扣案之海洛因交其收執，俟同年9 月2 、3 日「帆洋號
    」漁船抵達「蘇那塔尼省」之港口後，再交由楊順昌藏置於
    「帆洋號」漁船上，事後被告與其分別於同年9 月7 日及同
    月13日搭機返臺等語均相符（偵字第4940號卷第12頁反面、
    第16頁）。而被告確曾於91年9 月2 日出境、同月7 日入境
    ，林煌坤則於同年8 月27日出境、同年9 月13日入境，此有
    入出境查詢結果2 紙附卷可稽（原審卷第82之1 、2 頁），
    足見被告與林煌坤之出境期間部分重疊，亦與「帆洋號」漁
    船抵達泰國之時間相合，佐以入出境資料涉及個人隱私，一
    般人無從查考，如非被告與林煌坤間互有聯繫，林煌坤豈能
    得知被告入出境之確切日期？益徵被告之前揭自白與客觀事
    證及一般經驗法則相符，自得採為認定被告犯罪之證據。被
    告於原審及本院翻異前詞，辯稱：伊係跟太太前往泰國旅遊
    ，旅遊期間，並未與林煌坤在泰國見面云云，無非事後卸責
    之詞，自非可取。
  (三)被告辯稱其不知「帆洋號」漁船載運之物品為海洛因，亦未
    參與運輸海洛因之犯行部分，惟查：
  1.被告於原審審理程序中並不爭執卷附監聽錄音帶1 捲、監聽
    光碟1 片及通訊監察作業報告表1 份之證據能力，被告之辯
    護人亦表示如監聽之程序合法且確為被告之聲音即不爭執其
    證據能力等語（原審卷第37頁），而前揭監聽過程業經臺灣
    高雄地方法院檢察署依法核發通訊監察書，且經原審依職權
    聲音與被告聲音音質相同，此分別有通訊監察書5 份、法務
    部調查局93年8 月10日調科參字第09300322410 號鑑定通知
    書及語音分析暨聲紋鑑定參考資料1 份可稽（原審卷第76至
    80頁、第100 至118 頁），則上開監聽內容自得為證據。
  2.依卷附通訊監察作業報告表所載，「帆洋號」漁船遭查獲當
    日17時49分許起至23時41分許止，門號0000000000號行動電
    話之發話人Ａ方與門號0000000000號之受話人Ｂ方之對話如
    下：「……（20時15分）Ａ：到陣仔！剛剛新聞報導說有人
    找到『手機』，那不是我們的吧。Ｂ：什麼？Ａ：找到『手
    機』啦，那不是我們的吧！Ｂ：哪裡？我們那邊嗎？Ａ：對
    。Ｂ：是喔！Ａ：那我們的平安嗎？Ｂ：對。Ａ：好，那我
    等你電話。……（23時32分）Ａ：到陣仔！你晚上有沒有看
    新聞？Ｂ：沒有。Ａ：在那個有抓到哩！裡面還有藏『五金
    的』，我們的沒有吧！Ｂ：沒有，我有打電話去問了。Ａ：
    好啦，我再看新聞再打電話跟你確定一下。」等語，佐以證
    人林煌坤於原審審理時證稱楊順昌遭逮捕時，被告曾打電話
    向其詢問為何委託楊順昌私運之物品尚未抵達，經其當庭審
    閱通訊監察作業報告表後，確認其與被告曾有前揭對話內容
    等語（原審卷第70、71頁），足見上開對話中之發話人Ａ方
    即為被告，受話人Ｂ方即為林煌坤。
  3.再者，林煌坤於交付扣案海洛因予楊順昌時，一併將其自行
    在泰國購買之制式手槍4 支及子彈200 顆交由楊順昌私運回
    臺，而在「帆洋號」漁船上同時為法務部調查局南部地區機
    動工作組查獲等情，業據另案被告林煌坤自承不諱，復有上
    開槍彈扣案可稽。是前揭對話內容雖未指明「手機」及「五
    金的」為何物，惟私運毒品或制式手槍進口之行為係觸犯死
    刑、無期徒刑或7 年以上有期徒刑之重罪，行為人為避免遭
    警監聽查緝，在電話中以其他代號或暗語相稱，實與一般經
    驗法則無悖。參以「帆洋號」漁船係於91年9 月17日12時30
    分許遭查獲扣案海洛因及制式手槍4 支、子彈200 顆等物，
    而被告旋即於同日20時15分及23時32分，先後向林煌坤查證
    新聞報導所指查獲之「手機」、「五金的」等物是否與其有
    關等語，足徵上述所稱之「手機」、「五金的」等物即為扣
    案之槍彈無訛。是如非被告事前明知「帆洋號」漁船私運之
    物品為何，並於返臺後密切注意該船之動向，豈有於觀看新
    聞報導後，立即向林煌坤詢問其等所私運物品是否已遭查獲
    之事後反應？況被告於調查局詢問及偵訊時自承「怪手」曾
    應允走私成功後將給予50萬元等語（偵字第4940號卷第35、
    40頁），則綜合前揭被告與林煌坤之對話時機、內容及走私
    可得之高額報酬以觀，自堪認被告自始即明知「怪手」所走
    私進口之物品為毒品無訛。其辯稱不知私運物品為何，前述
    所稱「五金的」即為一般五金云云，惟於「帆洋號」漁船上
    並未查得任何私運進口之五金，足見被告所辯上情，亦無可
    採。
  (四)又扣案如附表編號1 之白色磚塊22塊，經送請法務部調查局
    以氣象層析質譜儀分析法及化學分析法鑑定結果，確為第一
    級毒品海洛因，合計淨重8,289.54公克，包裝重285.95公克
    ，純度為74.83%，純質淨重6,203.06公克，有法務部調查局
    91年10月4 日調科壹字第220014170 號檢驗通知書1 紙附卷
    可證。
  (五)至證人林煌坤雖於原審審理時翻異前詞，證稱扣案之海洛因
    係「怪手」在泰國委託真實姓名不詳之泰國人所交付，被告
    並未參與云云，惟證人林煌坤於接受公訴人詰問時答稱：「
    （問：你在今日開庭前，被告有無對你威脅或說不要咬出他
    等語？）沒有。（問：到底有沒有？）他本人沒有。（問：
    被告有無找其他人？）不是他找的，他沒有找人。」等語（
    原審卷第63、64頁）。又證人即法務部調查局南部機動組調
    查員吳東原於本院審理時結證：林煌坤交保之後，曾與南機
    組有聯繫，林煌坤曾到組裡說，他被甲○○恐嚇過，他被恐
    嚇是甲○○被抓交保之後等情（見本院94年4 月21日審判筆
    錄），顯見證人林煌坤於原審審理時無法自由陳述，反觀其
    於調查中及偵查中之供述與被告之前揭供詞、入出境資料、
    監聽內容及一般經驗法則均相符，堪認其於調查中及偵查中
    之陳述具有較可信之特別情況，且為證明犯罪事實存否所必
    要，並經被告及辯護人同意作為證據，自得採為認定被告犯
    罪之證據，證人林煌坤於原審所為證言，即受外部干擾，自
    難採為被告有利之認定。被告於本院審理時聲請傳喚證人林
    煌坤到庭作證。惟查證人林煌坤於94年4 月18日具狀稱：證
    人因恐自己之陳述，遭受刑事追訴，爰依刑事訴訟法第181
    條之規定聲請拒絕作證等情，有聲請狀在卷可稽，自不再予
    傳訊，併此明。
  (六)被告於本院準備程序中聲請函請高雄市政府警察局刑警大隊
    對證人林煌坤之第一次調查筆錄及原審已交互詰問筆錄部分
    證詞進行測謊云云。惟查本件被告事證已臻明確，顯無對證
    人林煌坤進行測謊之必要，併此明。
  (七)本件被告係於91年8 月間，出面委託林煌坤代為尋找船員以
    船舶搭載之方式私運海洛因來台，約定走私完成並交付後，
    給予林煌坤每對（2 塊）海洛因磚新台幣5 萬元之報酬，共
    計55萬元等情，業據林煌坤於調查中及偵查中證述明確（見
    91年9 月18日調查筆錄、91年9 月19日偵查筆錄附於偵查卷
    第12、16頁）。卷附原審93年度重訴字被告林煌坤違反毒品
    危害防制條例等案件中認定甲○○以每塊海洛因新台幣5 萬
    元之代價委由林煌坤私運本件毒品海洛因來台，尚屬誤會，
    應予明。
  (八)綜上所述，依被告於調查局詢問及偵訊時之自白、另案被告
    林煌坤之供述、被告及林煌坤之入出境資料、「帆洋號」漁
    船抵達泰國之時間及被告與林煌坤之通信內容以觀，足證被
    告自始即有私運扣案海洛因進入臺灣地區之犯意聯絡及行為
    分擔。其上開所辯各情，顯係事後卸責之詞，不足採信。從
    而，被告確有前揭私運海洛因進入臺灣地區之犯行，洵堪認
    定。
二、核被告所為，係犯毒品危害防制條例第4 條第1 項之運輸第
    一級毒品罪及懲治走私條例第2 條第1 項之私運管制物品進
    口罪。其持有第一級毒品海洛因之低度行為應為運輸之高度
    行為所吸收，不另論罪。被告與林煌坤、楊順昌及綽號「怪
    手」、「大雄」之成年男子間，就上開犯行有犯意聯絡及行
    為分擔，均應論以共同正犯。又被告所犯上開運輸第一級毒
    品及私運管制物品進口2 罪，係一行為觸犯數罪名，侵害不
    同之法益，為想像競合犯，應依刑法第55條前段之規定，從
    一重罪之運輸第一級毒品罪處斷。
三、原審予以被告論科，固非無見，惟查扣案如附表編號1 之白
    色磚塊22塊，經送請法務部調查局以氣象層析質譜儀分析法
    及化學分析法鑑定結果，確為第一級毒品海洛因，合計淨重
    8,289.54公克，包裝重285.95公克，純度為74.83%，純質淨
    重6,203.06公克，有法務部調查局91年10月4 日調科壹字第
    220014170 號檢驗通知書1 紙附卷可證，已如前述。而原判
    決對於扣案之海洛因22塊確係毒品海洛因乙節，未於理由欄
    內說明其所憑認定之依據，自屬理由不備，尚有未合。被告
    上訴意旨，仍執前詞，否認犯罪，固無足取，然原判決既有
    上述可議，自應由本院將原判決撤銷改判。爰審酌被告正值
    年輕力壯，不循正途賺取生活所需，僅貪圖一己私利即以夾
    藏毒品之方式私運海洛因來臺，重量多達8,289.54公克，嚴
    重戕害國人身心健康、危害社會秩序及治安，情節甚重，犯
    後猶藉詞矯飾，否認犯行，足見其犯後態度不佳，惟念及被
    告所運輸之海洛因已全數查獲而尚未造成實質損害等一切情
    狀，量處如主文第2 項所示之刑，並依法宣告褫奪公權終身
    。末查，扣案之海洛因（8,289.54公克）為毒品危害防制條
    例第2 條第2 項第1 款所列之第一級毒品，應依同條例第18
    條第1 項前段之規定，宣告沒收銷燬之。海洛因外包裝（合
    計重285.95公克）為「怪手」所有供包裹海洛因，防其裸露
    、潮濕，便於攜帶所用之物；摩托羅拉牌行動電話1 支（不
    含其內ＳＩＭ卡1 片）係楊順昌所有供聯繫運輸海洛因事宜
    所用之物，依共同犯罪行為應由共犯各負全部責任之原則，
    均應依同條例第19條第1 項之規定宣告沒收之。至鑑驗耗用
    之海洛因既已滅失，即無庸再予宣告沒收銷燬之。又扣案之
    摩托羅拉牌行動電話內之ＳＩＭ卡1 片，依一般行動電話服
    務契約之約定，其所有權歸屬於電信公司；「帆洋號」漁船
    並非被告或其餘共犯所有；電話號碼0000000000號行動電話
    則係案外人陳勇乾所有，此有和信電訊股份有限公司行動電
    話服務申請書及客戶資料表1 份可稽（原審卷第82頁），自
    均不得宣告沒收之，附此敘明。
四、公訴人具體求處被告有期徒刑15年，固非無見，惟運輸第一
    級毒品罪為死刑或無期徒刑之罪，又得依刑法第59條之規定
    酌量減輕其刑者，必須犯罪之情狀另有特殊之原因及環境等
    等，在客觀上足以引起一般同情，認為即予宣告法定低度刑
    期尤嫌過重者，始有其適用，至被告犯後是否坦承犯行等情
    狀，僅可為法定刑內從輕科刑之標準，不得據為酌量減輕之
    理由，此迭據最高法院45年台上字第1165號及51年台上字第
    899 號判例闡述明確。本件被告運輸海洛因來臺之數量重達
    8,289.54公克，犯罪情節甚重，又精心規劃走私途徑並前往
    泰國安排相關事宜，顯係事先計劃謀議而為，而非一時失慮
    之舉，如認被告僅為一己私利即走私大量海洛因進口之犯罪
    情狀猶可憫恕，則因施用毒品而身繫囹圄甚至傾家蕩產之人
    何如？再者，製造、運輸、販賣毒品之犯行為一切毒品犯罪
    之根源，故立法者特以重罪處罰藉此根絕毒品來源，如僅因
    法定刑度過重即任意擴張甚而類推刑法第59條之適用範圍，
    自與立法意旨有悖，且顯有侵害立法權之嫌。從而，被告既
    無特殊原因及環境，在客觀上足以引起一般同情，如予以宣
    告法定低度刑期尤嫌過重之情，即無刑法第59條之適用餘地
    ，自應認公訴人之前揭求刑於法不符，併此敘明。
據上論斷，應依刑事訴訟法第369 條第1 項前段、第364 條、第
299 條第1 項前段，毒品危害防制條例第4 條第1 項、第18條第
1 項前段、第19條第1 項，懲治走私條例第2 條第1 項、第11條
，刑法第11條、第28條、第55條前段、第37條第1 項，判決如主
文
本案經檢察官彭南雄到庭執行職務。
中　　華　　民　　國　　94　　年　　5 　　月　　5　　日
                  刑事第三庭    審判長法  官  周賢銳
                                      法  官  黃仁松
                                      法  官  謝宏宗
以上正本證明與原本無異。
如不服本判決應於收受本判決後10日內向本院提出上訴書狀，其
未敘述上訴理由者，並得於提起上訴後10日內向本院補提理由書
狀（均須按他造當事人之人數附繕本）「切勿逕送上級法院」。
中　　華　　民　　國　　94　　年　　5 　　月　　6　　日
　　　　　　　　　　　　　　　　　　　書記官  賴梅琴
毒品危害防制條例第4條
製造、運輸、販賣第一級毒品者，處死刑或無期徒刑；處無期徒
刑者，得併科新臺幣一千萬元以下罰金。
懲治走私條例第2條第1項
私運管制物品進口、出口逾公告數額者，處7 年以下有期徒刑，
得併科新臺幣3百萬元以下罰金。
                                                     Q
